【裁判字號】    88,小上,24
【裁判日期】    891130
【裁判案由】    排除侵害
【裁判全文】
臺灣臺南地方法院民事判決  八十八年度小上字第二四號
    上  訴  人  乙○○
    訴訟代理人  張文嘉律師
                甲○○  住台南.
    被上訴  人  丙○○  住台南.
    訴訟代理人  金輔政律師
    複代理  人  施承典律師
右當事人間請求排除侵害事件，上訴人對於中華民國八十八年六月十四日本院臺南簡
易庭八十八年度南小字第九五號第一審判決提起上訴，本院判決如左：
    主  文
上訴駁回。
第二審訴訟費用由上訴人負擔。
    事  實
甲、上訴人方面：
一、聲明：
    (一)原判決廢棄。
    (二)被上訴人於第一審之訴及假執行之聲請均駁回。
    (三)第一、二審訴訟費用由被上訴人負擔。
二、陳述：除與原審提出者相同，不再贅引外，另補稱：
    (一)被上訴人之主張均非實在，上訴人均否認，本件原審採信被上訴人不實之主張
      ，及台南市東南地政事務所錯誤之複丈成果圖，認上訴人有佔用被上訴人所有
      坐落台南市○區○○段一二四二地號土地上如原判決附圖所示甲、乙、丙部分
      土地，而判令將地上建物等拆除，返還土地予被上訴人，顯然違誤。
    (二)上訴人現居住之房屋原來之門牌號碼為台南市○○路二六三號，後改為台南市
      ○○路○段五十號，係上訴人於民國八十一年六月二十九日向訴外人侯振銘所
      購買，上開房屋係於五十三年所建築，侯振銘於五十三年就居住該房屋，上訴
      人現住之土地台南市○○段一二四０、一二四一地號與被上訴人蔡福基所有之
      同段一二四二地號均經台南市政府於六十八年全部重測，各筆土地之界址均確
      定而無錯誤，被上訴人也無爭執，被上訴人突於經過二十年後主張同樣地段有
      誤差，顯然不可採信，況且上訴人居住之房屋係於八十一年向地政機關辦理保
      存登記，當時經台南市東南地政事務所到現場測量並無越界建築，並製有建物
      測量成果圖。
    (三)本件原審對系爭土地現場測量，台南市東南地政事務所係由南往北測量，而以
      被上訴人所有之一二四二地號基地與其子蔡照雄所有之一二四四地號基地間房
      屋之共同牆壁為測量點，但被上訴人蔡福基之房屋並無建築位置圖，而台南市
      東南地政事務所土地登記簿謄本也無建物之登記，係屬無案可查之建物，實不
      能證明為共同牆壁，況且被上訴人蔡福基係於五十二年四月二十日購買土地後
      即蓋房屋，其子蔡照雄係於六十一年十月二十二日購買其所有之土地，前後相
      差九年六個月之久，被上訴人在其所有土地蓋建房屋時，尚無其子蔡照雄之土
      地，兩者實不相關，又無取得原來地主之同意，其主張共同牆壁，顯然無稽之
      談，台南市東南地政事務所在無證據下，採取不正確之所謂共同牆壁做為本件
      土地測量之點，顯然不正確，絕不能採信，又拒絕上訴人在原審請求由北面之
      測量點往南測量，顯然不公平。理論上由南往北測量或由北往南測量其結果固
      均應相同，惟問題為由南往北測量時，南邊之測量點是否與地籍線相符，被上
      訴人之房屋與其兒子之房屋相鄰，均未辦保存登記，地政人員遂以二屋共同牆
      壁為測量點，惟二屋之共同牆壁是否與地籍線相符則甚有疑問，故上訴人質疑
      者並非由南往北測量將導致測量結果不正確，而係南邊之地籍線何在根本不明
      ，南邊之地籍線既然不明，則由南邊測量其結果是否正確當然堪疑。且六十八
      年間政府辦理土地重測及八十一年間上訴人申請建物保存登記，當時地政機關
      曾就上訴人之土地再次進行測量，二次測量結果上訴人之房屋均無越界，亦即
      二次測量結果與本件東南地政事務所之測量結果均不相同，則本件之測量結果
      是否正確無誤，實堪疑問，故有由上級地政機關再為測量之必要。
    (四)本件系爭房屋上訴人之前手於五十三年申請建築時已測量，六十八年政府又重
      測，八十一年上訴人辦理房屋保存登記時又測量，均無越界建築之事，況且上
      訴人之房屋係建築在先，被上訴人之房屋建築在後，時逾三十五年，如地政機
      關因測量採用之點有誤，上訴人亦有時效取得地上權存在，按權利之行使，是
      否以損害他人為主要目的，應就權利人因行使權利所能取得之利益，與他人及
      國家社會因其權利行使所受之損失，比較衡量定之。倘其權利之行使，自己所
      得利益極少，而他人及國家社會所受之損失甚大者，非不得視為以損害他人為
      主要目的，此乃權利社會化之基本內涵所必然之解釋，最高法院七十一年台上
      字第七三七號著有判例，被上訴人請求上訴人拆屋還地，依上開判例，亦有權
      利濫用之情形。
    (五)上訴人之房屋係於五十三年建築，當時被上訴人之土地為空地，縱認上訴人之
      房屋有越界占用被上訴人之土地，惟被上訴人當時未立即阻止，則依民法第七
      百九十六條規定，被上訴人即不得於事後要求上訴人拆除房屋。
    (六)本房屋於四十七年十月二日即已存在，被上訴人於五十二年購買土地時，上訴
      人二樓房屋突出物部分已存在，且有四十二年之久，六十八年三月全部左鄰右
      舍之土地經台南市政府重測無誤，被上訴人亦無提出任何異議。目前土地重測
      結果，二樓突出物越界部分，依民法第七百九十六條之規定及最高法院七十一
      年台上字第七三七號判例，該突出部分之土地並無影響被上訴人之居住，不得
      請求拆屋還地，且鐵路地下化政策不明，待鐵路地下化政策確定後，本屋能重
      新建築時，二樓突出物自然消失，故被上訴人實不須急於拆除。
    (七)依內政部土地測量局之鑑定書所載，Ａ－Ｂ－Ｃ－Ｈ－Ａ之圍牆及空地位置面
      積僅０．０００一八六平方公尺，Ｈ－Ｃ－Ｄ－Ｇ－Ｈ之建築物第二層位置面
      積僅０．０００一三九平方公尺，Ｇ－Ｄ－Ｅ－Ｆ－Ｇ建築物第一層廁所及建
      築物第二層位置面積僅０．００００三二平方公尺，以上合計全部面積僅０．
      ０００三五七平方公尺，折合坪數面積僅０．0000000坪，故佔用被上
      訴人土地面積極為微小，縱使拆除於被上訴人實毫無利益可言，且以上述各位
      置佔地面積極微，其中Ａ－Ｂ－Ｃ－Ｈ－Ａ部份為０．0000000坪（十
      萬分之五五九坪），Ｈ－Ｃ－Ｄ－Ｇ－Ｈ部份為０．0000000坪（十萬
      分之四一七坪），Ｇ－Ｄ－Ｅ－Ｆ－Ｇ部份為０．0000000坪（百萬分
      之九六坪），實際上根本無從拆除，與其謂上訴人為貪圖增加建物利用空間而
      佔用被上訴人土地，應謂建物因抹壁過厚導致佔用被上訴人土地，較符實際，
      故被上訴人訴請拆除不僅於己無益，且徒增加困擾，可謂損人而不利己，其行
      使權利實係以損害他人為主要目的，復違反公共利益，乃屬權利濫用，而為法
      所不許，而原判決未審酌及此，顯為判決違背法令。
    (八)證人周聰顯稱：「地政事務所的單位標示是公頃，我們的單位標示是平方公尺
      ，而我們鑑定書上的小數點位置是『公頃』的位置，所以我們於鑑定書上所說
      的０．０００一八六平方公尺即相當於通常所說的一點八六平方公尺，其餘類
      推」，上述證詞顯然前後矛盾，蓋鑑定書上小數點位置若是「公頃」的位置，
      則表示小數點後數字之單位即應為公頃，例如小數點位置為公頃，則一點八六
      平方公尺應以０．０００一八六公頃表示，再者，小數點位置如為公頃，則小
      數點後表示數字之單位當不能為平方公尺，例如小數點位置為公頃，則一點八
      六平方公尺，其表示方式應為０．０００一八六公頃而非０．０００一八六平
      方公尺，故證人周聰顯之證詞實不可採。證人周聰顯之證詞不可採，尚有下列
      理由：
      1.與歷來通行世界之公制表示方式不同。
      2.證人周聰顯稱其任職單位有公函指示應按上述方式表示，但未提出該公函以
        資證明。
      3.舊式土地謄本小數點位置為公頃，故上訴人所有龍山段一二四０號土地面積
        八一平方公尺以０．００八一公頃表示（見附件一：土地標示變更結果通知
        書），但新式土地謄本小數點為平方公尺，故以八一．００平方公尺表示（
        見附件二：土地謄本），是證人周聰顯稱鑑定書小數點位置為公頃，然小數
        點後之單位卻為平方公尺，實屬不可思議。
      4.上訴人本人為求證證人說詞是否實在，曾就教建築師、土木技師與測量人員
        ，結果無人了解為何一點八六平方公尺竟以０．０００一八六平方公尺之方
        式表示。
    (九)綜上，證人周聰顯之證詞實不可採，則上訴人房屋佔用被上訴人土地面積應認
      係０．０００三五七平方公尺而非三點五七平方公尺，否則被上訴人如有異議
      應以其費用另由學術機構測量始屬允當。
三、證據：除引用第一審所提證據外，另提出土地標示變更結果通知書一件、土地登
    記謄本三件、建築物使用許可證一件（以上均影本）及聲請內政部土地測量局重
    新鑑定。
乙、被上訴人方面：
一、聲明：駁回上訴。
二、陳述：除與原審提出者相同，不再贅引外，另補稱：
    本件依第一審判決所認定之事實及法律上之根據，上訴人有侵害被上訴人所有權
    之事實，依法自應拆除返還土地予被上訴人。上訴人主張侵害之土地佔用土地極
    微，實際根本無從拆除，經訊問內政部土地測量局人員查明後，為單位使用意義
    不同所生誤認，並非不能執行，更無權利濫用情形，上訴非有理由。
丙、本院依職權訊問內政部土地測量局測量員周顯聰。
    理    由
甲、程序方面：
一、按關於請求給付金錢或其他代替物或有價證券之訴訟，其標的金額或價額在新台
    幣十萬元以下者，適用本章所定之小額程序；應適用通常訴訟程序或簡易訴訟程
    序事件，而第一審法院行小額程序者，第二審法院得廢棄原判決，將該事件發回
    原法院；前項情形，應予當事人陳述意見之機會，如兩造同意由第二審法院繼續
    適用小額程序者，應自為裁判，民事訴訟法第四百三十六條之八第一項、第四百
    三十六條之二十六第一項前段、第二項分別定有明文。查被上訴人即原審原告蔡
    福基於原審係基於所有權請求排除侵害，其訴訟標的價額為新台幣（下同）七萬
    八千三百二十元，惟其請求並非以金錢或其他代替物或有價證券之訴訟，而其標
    的價額在五十萬元以下，應依民事訴訟法第四百二十七條第一項之規定適用簡易
    訴訟程序，非屬上開應行小額程序之訴訟，第一審法院雖誤行小額程序，經本院
    詢問兩造之意見，兩造均同意由第二審法院依據小額訴訟程序繼續審理本件（詳
    見原審卷及本院八十九年七月四日準備程序筆錄），是以本件仍應由第二審法院
    自為裁判。
二、復按對於小額程序之第一審判決上訴，非以其違背法令為理由，不得為之，民事
    訴訟法第四百三十六條之二十四第二項定有明文。又依同法第四百三十六條之三
    十二準用同法第四百六十八條之規定，判決不適用法規或適用不當者，為違背法
    令。而判決有同法第四百六十九條第一款至第五款情形之一者，即判決法院之組
    織不合法者，依法律或裁判應迴避之推事參與裁判者，法院於權限之有無辨別不
    當，或違背專屬管轄之規定者，當事人於訴訟未經合法代理者，違背言詞辯論公
    開之規定者，為當然違背法令。是當事人對於小額程序之第一審判決提起上訴，
    如依民事訴訟法第四百六十八條規定，以第一審判決有不適用法規或適用法規不
    當為理由時，其上訴狀或理由書應有具體之指摘，並揭示該法規之條項或其內容
    。若係成文法以外之法則，應揭示該法則之旨趣。倘為司法院解釋、或最高法院
    之判例，則應揭示該判解之字號或其內容。如以民事訴訟法第四百六十九條第一
    款至第五款所列情形為理由時，其上訴狀或理由書，應揭示合於該條款之事實。
三、經查：本件兩造既同意由第二審法院繼續適用小額程序，已如前述，則依民事訴
    訟法第四百三十六之二十四第二項、第四百三十六條之二十五、第四百七十一條
    第一項規定，非以其違背法令為理由不得上訴，且須記載上訴理由，或於提起上
    訴後二十日內表明原判決所違背之法令及其具體內容，始合上訴程式。經查本件
    上訴人於八十八年六月三十日對本院台南簡易庭所為之第一審判決提起上訴，於
    上訴理由業已指稱：「．．．按權利之行使，是否以損害他人為主要目的，應就
    權利人因行使權利所能取得之利益，與他人及國家社會因其權利行使所受之損失
    ，比較衡量定之。倘其權利之行使，自己所得利益極少，而他人及國家社會所受
    之損失甚大者，非不得視為以損害他人為主要目的，此乃權利社會化之基本內涵
    所必然之解釋，最高法院七十一年台上字第七三七號著有判例。被上訴人請求上
    訴人拆屋還地依上開判例，亦有權利濫用之情形．．．」等情，核其所陳已對該
    判決之如何違背法令有具體之指摘。依首揭說明，應認其上訴為合法，合先敘明
    。
乙、得心證之理由：
一、本件被上訴人起訴主張：坐落台南市○區○○段一二四二地號土地（下稱系爭土
    地），為被上訴人所有，上訴人所有之坐落同段一二四一地號土地與被上訴人緊
    鄰建屋使用，上訴人因增建違建廁所，而侵越被上訴人所有之一二四二地號土地
    如附圖所示之甲部分，面積一．六０平方公尺之圍牆及空地，丙部分０．二七平
    方公尺及乙部分面積一．二四平方公尺之第一及二層之建物作為廁所使用，爰依
    所有權之法律關係，請求上訴人應將坐落台南市○區○○段一二四二地號土地上
    如附圖所示甲部分面積一．六０平方公尺之圍牆及空地，乙部份面積一．二四平
    方公尺之第二層建物；及丙部份面積０．二七平方公尺之第一層建物拆除，並返
    還土地予被上訴人等情。
    上訴人則以：伊所有之房屋係於八十一年向訴外人侯振銘購買，侯振銘於五十三
    年建屋時，當時有申請建築保存登記而為測量，六十八年重測時，八十一年又為
    保存登記時，經測量均無越界，是以顯係鑑測單位所採測量點不同所致，本件應
    從北邊地籍線測過去才對等語，資為置辯。
二、被上訴人主張其所有之系爭土地經上訴人無權占有附件壹所示之甲部分，面積一
    ．六０平方公尺之圍牆及空地，丙部分０．二七平方公尺及乙部分面積一．二四
    平方公尺之第一及二層之建物作為廁所使用之事實，業據其提出土地及建物登記
    謄本各一件為證，且經原審勘驗現場屬實，並囑託台南市東南地政事務所派員勘
    測屬實，有該地政事務所製作之複丈成果圖（詳見附件壹）在卷可稽。上訴人雖
    辯稱：南邊之地籍線何在根本不明，南邊之地籍線既然不明，則由南邊測量其結
    果是否正確當然堪疑。且六十八年間政府辦理土地重測及八十一年間上訴人申請
    建物保存登記，當時地政機關曾就上訴人之土地再次進行測量，二次測量結果上
    訴人之房屋均無越界，亦即二次測量結果與原審台南市東南地政事務所之測量結
    果均不相同，則原審之測量結果是否正確無誤，實堪疑問，故有由上級地政機關
    即內政部土地測量局再為測量之必要云云。惟查本院依上訴人聲請，會同內政部
    土地測量局勘測現場，並由該局就測量結果作成鑑定書，鑑定結果為：「Ａ－Ｂ
    －Ｃ－Ｈ－Ａ係圍牆及空地位置，面積為一．八六公尺（原記載０．０００一八
    六平方公尺，因面積之單位誤繕，更正如上），Ｈ－Ｃ－Ｄ－Ｇ－Ｈ係建築物第
    二層位置，面積為一．三九平方公尺（原記載０．０００一三九平方公尺，因面
    積之單位誤繕，更正如上），Ｇ－Ｄ－Ｅ－Ｆ－Ｇ建築物第一層廁所及建築物第
    二層位置，面積為０．三二平方公尺（原記載０．００００三二平方公尺，因面
    積之單位誤繕，更正如上）」有該局八十九年六月七日八九地測二字第０七八０
    一號及八十九年十一月三日八九地測二字第一五六五八號函附之鑑定書（詳見附
    件貳）及本院八十九年二月二十四日勘驗筆錄可憑，是堪認被上訴人之主張為真
    正。
三、上訴人雖另辯稱：其因時效取得系爭土地之地上權云云，然地上權依民法第七百
    七十二條之規定，固得因時效而取得，惟準用民法第七百六十九條、第七百七十
    條之結果，於取得時效完成後，僅取得登記請求權，需經登記始能取得地上權人
    之地位，本件被上訴人起訴時，上訴人並未取得系爭土地之地上權，是上訴人援
    引其因時效取得系爭土地之地上權云云，尚屬無據。
四、上訴人另辯稱：其房屋於四十七年十月二日即已存在，被上訴人於五十二年購買
    土地時，上訴人二樓房屋突出物部分已存在，且有四十二年之久，六十八年三月
    全部左鄰右舍之土地經台南市政府重測無誤，被上訴人亦無提出任何異議。目前
    土地重測結果，二樓突出物越界部分，依民法第七百九十六條之規定及最高法院
    七十一年台上字第七三七號判例，該突出部分之土地並無影響被上訴人之居住，
    不得請求拆屋還地云云。經查：
（一）按民法第七百九十六條所謂越界建築，其建築物必為房屋，苟屬非房屋構成部
      分之墻垣、豬欄、狗舍或屋外之簡陋廚廁，尚不能謂有該條之適用；民法第七
      百九十六條所定鄰地所有人之忍受義務，係為土地所有人所建房屋之整體，有
      一部分逾越疆界，若予拆除，勢將損及全部建築物之經濟價值而設。倘土地所
      有人所建房屋整體之外，越界加建房屋，則鄰地所有人請求拆除，原無礙於所
      建房屋之整體，即無該條規定之適用；土地所有人建築房屋逾越疆界者，鄰地
      所有人如知其越界而不即提出異議，不得請求移去或變更其建築物，固為民法
      第七百九十六條前段之所明定。惟主張鄰地所有人知其越界而不即提出異議者
      ，應就此項事實負舉證之責任，最高法院五十九年台上字第一一一二號、六十
      七年台上字第八００號、四十五年台上字第九三一號分別著有判例可稽，查「
      系爭一二四一地號土地地上門牌號碼為台南市○○路一段五十號，為二層樓磚
      造建物，原審判決應拆除交還之部分：一樓為圍牆、空地及廁所，二樓為房間
      供儲藏使用，該房間懸空於空地上方」之事實，有本院八十九年二月二十四日
      勘驗筆錄在卷可稽，則其「一樓圍牆、空地及廁所」部分，尚非房屋構成部分
      ，本即無民法第七百九十六條之適用，至於「二樓為房間供儲藏使用，該房間
      懸空於空地上方」部分，縱予拆除，亦無礙於所建房屋之整體，故亦無民法第
      七百九十六條之適用，況被上訴人主張其不知有越界建築之情形，而上訴人亦
      未就被上訴人有知其越界而不即提出異議之情事提出證據以實其說，是以上訴
      人援引民法第七百九十六條之規定云云，核屬無據。
（二）復按權利之行使，是否以損害他人為主要目的，應就權利人因權利行使所能取
      得之利益，與他人及國家社會因其權利行使所受之損失，比較衡量以定之。倘
      其權利之行使，自己所得利益極少而他人及國家社會所受之損失甚大者，非不
      得視為以損害他人為主要目的，此乃權利社會化之基本內涵所必然之解釋，最
      高法院七十一年台上字七三七號著有判例可稽，查本件上訴人所有如附件壹所
      示之甲部分，面積一．六０平方公尺之圍牆及空地，丙部分０．二七平方公尺
      及乙部分面積一．二四平方公尺之第一及二層之建物確係坐落在被上訴人所有
      之系爭土地屬實，此經原審勘驗現場無訛，並囑託台南市東南地政事務所派員
      測量，作成複丈成果圖附卷可稽，本院復依上訴人聲請，會同內政部土地測量
      局勘測現場，並由該局就測量結果作成鑑定書，鑑定結果為：「Ａ－Ｂ－Ｃ－
      Ｈ－Ａ係圍牆及空地位置，面積為一．八六公尺（原記載０．０００一八六平
      方公尺，因面積之單位誤繕，更正如上），Ｈ－Ｃ－Ｄ－Ｇ－Ｈ係建築物第二
      層位置，面積為一．三九平方公尺（原記載０．０００一三九平方公尺，因面
      積之單位誤繕，更正如上），Ｇ－Ｄ－Ｅ－Ｆ－Ｇ建築物第一層廁所及建築物
      第二層位置，面積為０．三二平方公尺（原記載０．００００三二平方公尺，
      因面積之單位誤繕，更正如上）」，亦有該局鑑定書二件可憑，其中內政部土
      地測量局八十九年六月七日八九地測二字第０七八０一號函附之鑑定書內載面
      積之單位因有誤繕，業由該局以八十九年十一月三日八九地測二字第一五六五
      八號函予以更正，並隨函檢送更正後之鑑定書，復據證人即內政部土地測量局
      測量員周顯聰到庭證稱：本件由內政部土地測量局出具之鑑定書是由伊擬稿，
      交由行政人員繕打發文．．．因為台南市東南地政事務所還是計算至小數點後
      第四位，而且台南市東南地政事務所還是用三菱尺在測量。而伊是用經緯儀，
      以光波測量，換算成座標，再為計算，內政部土地測量局的計算方法較為精密
      ，其誤差是在二至六公分，但是台南市東南地政事務所的誤差可能在十五公分
      以上，兩者都在容許誤差範圍內。地政事務所的單位標示是公頃，內政部土地
      測量局的單位標示是平方公尺，而鑑定書上的小數點位置是「公頃」的位置，
      所以內政部土地測量局於鑑定書上所說的○．○○○一八六平方公尺即相當於
      通常所說的一點八六平方公尺，其餘類推等語（見本院八十九年九月十五日準
      備程序筆錄），是以原審囑託台南縣新化地政事務所，就上訴人占用系爭土地
      建物使用之部分測量結果如附件壹圖示，面積合計為三．一一平方公尺，惟本
      院囑託內政部土地測量局復為測量鑑定，因施測儀器設備不同，致其測量結果
      則為如附件貳圖示面積合計為三．五七平方公尺，則上訴人主張其並非不能執
      行乙節為真正；被上訴人辯稱其僅占用合計全部面積０．０００三五七平方公
      尺而已，折合坪數為一萬分之一點０七二坪，其面積之微小不僅無法執行拆除
      ，且拆除於被上訴人亦毫無利益云云，核與事實不符，委無足採。況原審判決
      應拆除交還之部分：一樓為圍牆、空地及廁所，二樓為房間供儲藏使用，該房
      間懸空於空地上方之事實，已如前述，則縱予拆除交還上開占用部分，亦無礙
      於所建房屋之整體，尚難謂被上訴人在主觀上有損害他人的意思並以此為主要
      目的，一般而言，權利人行使權利，不免對義務人造成不利益的結果，此乃不
      可避免的正常現象，尚不能遽指為權利濫用，上訴人上開所辯，殊非可採。
五、綜上所述，上訴人前揭所辯，均無可取。從而，被上訴人本於民法第七百六十七
    條所有物返還請求權之法律關係，請求上訴人應將坐落台南市○區○○段一二四
    二地號土地上如附件壹所示甲部分面積一．六０平方公尺之圍牆及空地，乙部份
    面積一．二四平方公尺之第二層建物及丙部份面積０．二七平方公尺之第一層建
    物拆除，並返還土地予被上訴人，為有理由，應予准許。是則原審為上訴人勝訴
    之判決，並依被上訴人之聲請准以供擔保為條件之假執行宣告，核無違誤，上訴
    意旨仍執陳詞，指摘原判決不當，求予廢棄，為無理由，應駁回其上訴。
六、末查，原審囑託台南縣新化地政事務所，就上訴人占用系爭土地建物使用之部分
    測量結果如附件壹圖示，面積合計為三．一一平方公尺，惟本院囑託內政部土地
    測量局復為測量鑑定，因施測儀器設備不同，致其測量結果則為如附件貳圖示面
    積合計為三．五七平方公尺，上開兩者既均在容許誤差範圍內，則被上訴人主張
    仍依據附件壹所示予以拆除地上物，並返還土地予被上訴人，核屬正當。
七、本件事證已臻明確，兩造其餘攻擊防禦方法之陳述，均與判決結果無影響，爰不
    一一論述，併此敘明。
八、據上論結，本件上訴為無理由，依民事訴訟法第四百三十六條之一第三項、第四
    百四十九條第一項、第七十八條，判決如主文。
中      華      民      國    八十九    年     十一     月     三十     日
                          臺灣臺南地方法院民事第一庭
~B審判長法  官  周素秋
~B      法  官  蘇清水
~B      法  官  黃瑪玲
右為正本係照原本作成。
本件不得上訴。
中      華      民      國    八十九    年     十二     月     四       日
~B法院書記官  黃傳鈞


司法院資訊處製作；財團法人民間司法改革基金會備份。
